【裁判字號】    95,訴,1199
【裁判日期】    950823
【裁判案由】    毒品危害防制條例
【裁判全文】
臺灣高雄地方法院刑事判決              95年度訴字第1199號
公  訴  人  臺灣高雄地方法院檢察署檢察官
被      告  丁○○
                    （現於臺灣高雄第二監獄執行中）
指定辯護人  陳聰敏律師
上列被告因違反毒品危害防制條例案件，經檢察官提起公訴（95
年度偵字第2734號），本院判決如下：
    主  文
丁○○連續販賣第二級毒品，處有期徒刑捌年。犯罪所得之財物
新臺幣壹萬貳仟元沒收，如全部或一部不能沒收時，以其財產抵
償之；GPLUS 牌G903型（序號00000000000000號）行動電話（不
含SIM 卡）壹具，沒收之。
    事  實
一、丁○○基於販賣第二級毒品甲基安非他命營利之概括犯意，
    以其所使用之門號0000000000號行動電話與甲○○所使用之
    門號0000000000號行動電話聯絡買賣甲基安非他命事宜，先
    後於民國94年10月下旬某日凌晨0 時許、同年11月中旬凌晨
    0 時許及同年12月10日晚上10時許，陸續在高雄市○○○路
    「小北百貨」附近，每次以新台幣（下同）4000元代價出售
    甲基安非他命1 包予甲○○。嗣為警於95年1 月10日晚上6
    時50分許，在高雄市前鎮區○○○路「三多大飯店」停車場
    內查獲。
二、案經高雄市政府警察局苓雅分局報告臺灣高雄地方法院檢察
    署檢察官偵查起訴。
    理  由
壹、證據能力部分：
一、按被告以外之人，於審判外之言詞或書面陳述，除法律有規
    定者外，不得作為證據；又被告以外之人（包括證人、鑑定
    人、告訴人、被害人及共同被告等）於檢察事務官、司法警
    察官或司法警察調查中所為之陳述，與審判中不符時，其先
    前之陳述具有較可信之特別情況，且為證明犯罪事實存否所
    必要者，得為證據，刑事訴訟法第159 條第1項 、第159 條
    之2 分別定有明文。是被告以外之人於司法警察（官）調查
    中所為之陳述，依刑事訴訟法第159 條第1 項規定，係屬傳
    聞證據，原則上無證據能力，惟如該陳述與審判中不符時，
    其先前之陳述具有較可信之特別情況，且為證明犯罪事實存
    否所必要者，依同法第159 條之2規 定（即刑事訴訟法第15
    9 條第1 項所指之「除法律有規定者外」），始例外認為有
    證據能力；如該陳述與審判中相符時，因該陳述並不符合刑
    事訴訟法第159 條之2 有關傳聞例外之規定，故不得作為認
    定本案犯罪事實有無之證據，此時，當以證人於審判中之陳
    述作為證據。另所謂「前後陳述不符」之要件，應就前後階
    段之陳述進行整體判斷，以決定其間是否具有實質性差異，
    惟無須針對全部陳述作比較，陳述之一部分有不符，亦屬之
    。又「證明犯罪事實之存否所必要」，即使用證據之必要性
    ，係指因無法再從同陳述者取得證言，而有利用原陳述之必
    要性，只要認為該陳述是屬於與犯罪事實存否相關之事實，
    並為證明該事實在實質上之必要性即可。而「具有可信之特
    別情況」，係指依陳述時之外部客觀情況而言，足以令人相
    信該陳述是虛偽之危險性不高，必須綜合該陳述是否未受到
    外力影響；陳述人之觀察、記憶、表達是否正確及有無偽證
    之各項因素，而為判斷。經查：
１、證人乙○○、丙○○警詢之陳述與審判中相符，依前開說明
    ，應以其審判中所述作為證據，其警詢所述應無證據能力。
２、證人甲○○於警詢證稱向被告購買甲基安非他命3 次，然於
    本院審理時證稱係2 次，先後證述雖有不符，然人之記憶，
    本有可能因時間經過而對於歷史事實有部分遺漏，本院審酌
    證人甲○○於警詢之證述，過程並未受有威脅、利誘等不法
    情事，又其當時之記憶應較其於本院審理時為佳，認具有特
    別可信之情況，且其證述係證明被告販賣毒品所必要者，應
    得作為本案證據。
貳、訊據被告丁○○矢口否認有何販賣第二級毒品犯行，辯稱：
    伊未曾販賣甲基安非他命予甲○○，門號0000000000號之行
    動電話，並非伊所有，甲○○不可能透過此門號與伊聯繫買
    賣甲基安非他命事宜，在查獲前4 、5 日伊與甲○○發生口
    角，且動手毆打甲○○，甲○○可能因此而誣陷伊云云，惟
    查：
一、甲○○以其所使用之門號0000000000號行動電話與被告所使
    用之門號0000000000號行動電話聯絡買賣甲基安非他命事宜
    ，嗣先後於94年10月下旬某日凌晨0 時許、同年11月中旬凌
    晨0 時許及同年12月10日晚上10時許，在高雄市○○○路「
    小北百貨」附近，每次以4000元代價，由被告出售甲基安非
    他命1 包予甲○○之事實，業據證人甲○○於警詢時證述明
    確（見警卷第12至14頁）。證人乙○○於本院審理時亦證稱
    ：於94年間曾見被告與甲○○在「小北百貨」附近，甲○○
    拿錢給被告，被告交付一包以夾鏈袋盛裝之物品予甲○○，
    事後甲○○告訴她，該包物品係甲基安非他命等語（見本院
    卷第185 頁）。證人丙○○並稱：門號0000000000號行動電
    話，係被告持有使用等語（見本院卷第127 頁），且由上開
    門號之通聯紀錄顯示，該門號於94年12月間曾搭配序號為
    00000000000000號之行動電話使用，正與扣案被告所有之
    GPLUS 牌G903型行動電話序號（0000000000000 號，按最後
    一碼6 為檢查碼，並非序號）相符（見本院卷第48頁）。
二、被告雖否認上情，並以前詞置辯，然證人甲○○於本院審理
    時證稱：伊與被告曾為男女朋友，向被告購買甲基安非他命
    當時，2 人已分手，但仍係朋友關係，伊與被告並無糾紛或
    仇隙等語（見本院卷第177 、183 頁）；又證人乙○○雖係
    甲○○之胞妹但與被告並無特殊情誼，且甲○○於本案中與
    被告並無利害相反之情況，乙○○應不至於為迴護其胞姊，
    無端誣指被告之可能。渠等上開證述，應值採信。
三、0000000000號行動電話門號雖非被告名義所承租使用，然行
    動電話通訊業者，並未硬性規定使用者與申請者必須為同一
    人，是縱行動電話申請者並非被告，亦難以此認定該門號之
    行動電話並非被告所使用，且扣案被告所有之GPLUS 牌G903
    型行動電話，曾搭配上開門號使用，已如前述，是實際租用
    名義人雖非被告，仍難為有利被告之認定。又卷附之000000
    0000號行動電話之94年12月間起之通聯紀錄雖未能顯示被告
    於證人甲○○指證之買賣甲基安非他命之時間有通話紀錄，
    然細繹上開通聯紀錄，在94年12月10日前幾日，即12月8 、
    9 日，確實有行動電話門號0000000000、0000000000號行動
    電話通聯之紀錄，有上開通聯紀錄在卷可憑（見本院卷第48
    、50、51頁），尚不能排除被告與甲○○係事前以電話方式
    聯繫交易毒品事宜之可能，上開通聯紀錄仍不得作為有利被
    告之認定。
四、辯護人雖另以：證人甲○○稱係請被告幫忙調貨，被告並無
    營利之意圖等語為被告辯護。然證人甲○○於本院審理時係
    證稱：伊幫朋友向被告買毒品，因知悉被告曾經施用毒品，
    於是託被告去調貨等語，有告訴被告是朋友要買的（見本院
    卷第177 至178 頁）。究其真意係代朋友購買，對象亦係向
    被告購買無誤，至於被告毒品來源如何，應非甲○○與被告
    交易時所關心聞問，自難跳躍認定本件被告僅係代甲○○向
    不知名之上游購買毒品，而為有利被告之認定。且販賣毒品
    為政府嚴予查緝之違法行為，且甲基安非他命可任意分裝或
    增減其份量，而每次買賣之價量，亦隨時可隨雙方關係之深
    淺、當時之資力、需求程度及對行情之認知等因素，機動的
    調整，因之販賣之利得，除經坦承犯行，或帳冊價量均臻明
    確外，委難查得實情。是縱未確切查得販賣賺取之實際差價
    ，但除別有事證，足認係按同一價格轉讓，確未牟利之情形
    外，尚難執此認非法販賣之事證有所不足，致飾詞否認者反
    得逞僥倖，而失情理之平；且甲基安非他命之價格昂貴，取
    得不易，每次轉手均會增加被查緝之風險，凡為販賣之不法
    勾當者，苟無利可圖，應無甘冒被查緝法辦危險之可能，其
    有牟利之意圖應至為明灼。
五、綜上，被告先後3 次販賣甲基安非他命予甲○○之事實，事
    證已臻明確堪認定，其犯行足堪認定，應依法論科。
六、(1)甲基安非他命為毒品危害防制條例第2 條第2 項第2 款所
      規定之第二級毒品，是核被告所為，係犯同條例第4 條第
      2項之販賣第二級毒品罪。其販賣前後之持有第二級毒品
      之低度行為，為其販賣第二級毒品之高度行為所吸收，不
      另論罪。又被告先後3 次販賣第二級毒品之犯行，時間緊
      接，方法相同，且所犯為構成要件相同之罪，顯係基於概
      括之犯意反覆為之，應依廢止前刑法第56條之規定論以1
      罪，因法定刑無期徒刑依法不得加重，僅就法定刑有期徒
      刑及罰金刑部分加重其刑。本院審酌被告為謀不法利益，
      不惜連續販賣毒品，戕害他人身體及心理之健康甚鉅，犯
      後猶否認犯行，難見悔意，惟念其販賣毒品次數不多，所
      得利益不高等一切情狀，量處如主文所示之刑。
    (2)沒收：
    證人甲○○向被告購買3 次毒品之代價每次為4000元，總
      計被告販賣第二級毒品所得財物為12,000元，應依毒品危
      害防制條例第19條第1 項之規定諭知沒收，現金12,000元
      如全部或一部不能沒收時，以其財產抵償之。
    扣案GPLUS-G903牌行動電話（序號為00000000000000），
      為被告所有，業據被告於警詢供述明確（見警卷第3 頁）
      ，上開行動電話亦為供被告販賣毒品聯繫之用，亦如前述
      ，自應依毒品危害防制條例第19條第1 項，併予宣告沒收
      。至內含SIM 卡1 張，因號碼不詳，尚難查得即係上開
      0000000000號行動電話門號，又據卷附之通聯紀錄，該門
      號自94年12月24日起即換搭配序號為00000000000000號之
      行動電話，是以扣案之GPLUS-G903號牌行動電話內之SIM
      卡1張尚難認與本案有關，爰不為沒收之諭知。
    扣案甲基安非他命1 包（驗後淨重0.18公克）、殘留甲基
      安非他命之玻璃球吸食器、夾鏈袋及殘留海洛因之夾鏈袋
      等物，被告否認為其所有，且查獲時係證人甲○○占有中
      ，又上開扣案甲基安非他命數量甚微，被告亦有施用毒品
      犯行，有臺灣高等法院被告前案紀錄表在卷可稽，尚難認
      上開扣案物品與本件被告販賣犯行有直接關聯，爰不依毒
      品危害防制條例第18條第1 項之規定，併予宣告沒收。
    扣案SAMSUNG 牌（序號000000000000000 號）、NOKIA 牌
      6610型（序號000000000000000 號）、SIEMENS 牌SL55型
     （ 序號000000000000000 號）行動電話各1 具，雖為被告
      所有，然查無證據證明與本件被告販賣毒品犯行有關，爰
      不另為沒收之諭知，附此敘明。
六、新舊法比較：
１、連續犯部分：
    被告行為後，刑法第56條連續犯之規定，業於94年1月7日修
    正公布刪除，並於95年7月1日施行，則被告之犯行，因行為
    後新法業已刪除連續犯之規定，此刪除雖非犯罪構成要件之
    變更，但顯已影響行為人刑罰之法律效果，自屬法律有變更
    ，依新法第2條第1項規定，比較新、舊法結果，仍應適用較
    有利於被告之行為時法律即舊法論以連續犯（最高法院95年
    第8次刑事庭會議決議參照）。
２、罰金刑部分：
    被告行為後，刑法第33條第5 款業於95年7 月1 日公布施行
    規定：「罰金：新臺幣1 千元以上，以百元計算之。」，與
    修正前刑法同條款規定「罰金：1 元以上。」不同。比較新
    舊法結果，以舊法較有利於行為人，揆諸上開準據法，本案
    關於刑法第185 條之3 法定刑罰金部分，自應適用行為時之
    法律即修正前刑法第33條第5 款規定決定其罰金部分之法定
    刑。
據上論斷，應依刑事訴訟法第299 條第1 項前段、毒品危害防制
條例第4 條第2 項、第19條第1 項、刑法第2 條第1 項前段、第
11 條、廢止前刑法第56條，判決如主文。
本案經檢察官戊○○到庭執行職務。
中    華    民    國    95    年    8     月    23    日
                  刑事第一庭    審判長法  官  陳明富
                                      法  官  方百正
                                      法  官  陳宛榆
以上正本證明與原本無異。
如不服本判決，應於判決送達後10日內，向本院提出上訴狀。
中    華    民    國    95    年    8     月    23    日
                                      書記官  劉企萍
附錄本判決論罪法條
毒品危害防制條例第4條
製造、運輸、販賣第一級毒品者，處死刑或無期徒刑；處無期徒
刑者，得併科新臺幣1 千萬元以下罰金。
製造、運輸、販賣第二級毒品者，處無期徒刑或7 年以上有期徒
刑，得併科新臺幣7 百萬元以下罰金。
製造、運輸、販賣第三級毒品者，處5 年以上有期徒刑，得併科
新臺幣5 百萬元以下罰金。
製造、運輸、販賣第四級毒品者，處3 年以上10年以下有期徒刑
，得併科新臺幣3 百萬元以下罰金。
製造、運輸、販賣專供製造或施用毒品之器具者，處1 年以上7
年以下有期徒刑，得併科新臺幣1 百萬元以下罰金。
前五項之未遂犯罰之。


司法院資訊處製作；財團法人民間司法改革基金會備份。
